臺灣高等法院民事裁定
108年度抗字第1546號
抗  告  人  吳宏修（即吳俊宏之繼承人）

            吳王玉圓（即吳俊宏之繼承人）  

            吳宗霖（即吳俊宏之繼承人）    

上列抗告人因與相對人經綸資產管理有限公司間請求清償債務強
制執行事件，對於中華民國108年10月30日臺灣士林地方法院108
年度執事聲字第151號裁定提起抗告，本院裁定如下：
    主  文
一、抗告駁回。
二、抗告費用由抗告人連帶負擔。
    理  由
一、查相對人前執臺灣桃園地方法院（下稱桃園地院）90年度執
    字第1569號債權憑證為執行名義（下稱系爭執行名義），請
    求強制執行原為債務人吳俊宏所有，因繼承而為抗告人吳宏
    修、吳王玉圓、吳宗霖（下分稱姓名，合稱抗告人，不含吳
    宏修則合稱吳王玉圓等2人）公同共有之坐落新北市○○區○○
    段000地號土地（權利範圍4分之1，下稱系爭土地）；經原
    法院民事執行處（下稱原執行法院）以105年度司執字第724
    08號清償債務強制執行事件（下稱系爭執行事件）受理，並
    於民國105年12月7日囑託新北市汐止地政事務所辦理查封登
    記（見本院卷第24至37頁）。吳王玉圓等2人嗣以系爭土地
    前有拍賣無實益之情形，經原法院以107年度執事聲字第24
    號裁定駁回相對人之異議確定（下稱24號裁定），原執行法
    院即應撤銷系爭土地之查封，惟原執行法院仍續行拍賣程序
    ，於法不合為由，於108年6月18日具狀聲請停止拍賣，經原
    執行法院司法事務官於同日以105年度司執字第72408號裁定
    駁回其聲請（下稱6月18日處分），吳王玉圓等2人提出異議
    ，復經原法院以108年度執事聲字第86號裁定駁回其異議（
    下稱86號裁定，見本院卷第109至111頁、141頁反面至143頁
    ），吳王玉圓等2人不服，提起抗告，經本院於108年9月27
    日以108年度抗字第1203號裁定認定吳王玉圓等2人聲請停止
    拍賣為有利於公同共有人吳宏修之行為，其異議效力應及於
    吳宏修，6月18日處分未併列吳宏修為聲請人，於法不合，8
    6號裁定予以維持，亦有違誤，而廢棄6月18日處分及86號裁
    定，由原法院司法事務官另為適法之處理（見本院卷第155
    頁）。其後，原法院司法事務官再於108年10月9日以105年
    度司執字第72408號裁定列全體抗告人為聲請人，而駁回其
    聲請（下稱原處分），抗告人提出異議，復經原法院以108
    年度執事聲字第151號裁定駁回其異議（下稱原裁定），抗
    告人不服，提起本件抗告。異議及抗告意旨略以：原執行法
    院曾於106年5月9日函知相對人因拍賣無實益，視為撤回本
    件強制執行，復於107年1月3日函知相對人本件無停止執行
    之必要，再以24號裁定駁回相對人之異議確定在案；相對人
    既未依強制執行法第80條之1規定聲明如未拍定願負擔其費
    用而聲請拍賣，亦未提起異議之訴，原執行法院即需撤銷執
    行程序，並啟封歸還系爭土地；相對人提出之原法院106年
    度訴字第1304號判決（下稱1304號判決）並非確定終局判決
    ，系爭土地之抵押權亦未塗銷，系爭土地拍賣無實益之狀態
    並未改變，原執行法院於108年6月20日續行拍賣程序，顯屬
    不當，爰聲明廢棄原處分及原裁定等語。
二、經查：
  ㈠按不動產之拍賣最低價額不足清償優先債權及強制執行之費
    用者，執行法院應將其事由通知債權人；債權人於受通知後
    7日内，得證明該不動產賣得價金有賸餘可能或指定超過該
    項債權及費用總額之拍賣最低價額，並聲明如未拍定願負擔
    其費用而聲請拍賣；逾期未聲請者，執行法院應撤銷查封，
    將不動產返還債務人，強制執行法第80條之1第1項定有明文
    。其立法意旨係在禁止無實益之強制執行。
  ㈡相對人前執系爭執行名義，聲請強制執行系爭土地，經原執
    行法院以系爭執行事件受理後，於105年12月7日囑託地政事
    務所辦理查封登記，嗣原執行法院於106年5月9日發函通知
    相對人，系爭土地經鑑價後核定之拍賣最低價額僅新台幣（
    下同）151萬2,496元，不足清償預估之優先債權及執行費用
    合計220萬0,788元（含第一順位抵押權所擔保債權本金20萬
    元及利息158萬7,600元、第二順位抵押權所擔保債權本金40
    萬元、稅捐債權275元、預估之土地增值稅5,593元、執行費
    用7,320元），顯無拍賣實益，而命相對人於文到7日内，依
    強制執行法第80條之1第1項規定，證明系爭標的物賣得價金
    ，於清償優先債權及執行費用後有賸餘可能，或指定超過該
    項債權及費用總額之拍賣最低價額，並聲明如未拍定願負擔
    費用而聲請拍賣；相對人收受上開通知後，於106年5月15日
    提出陳述意見狀，以優先受償之抵押債權利息僅能請求5年
    為由，主張系爭土地之拍賣價金有賸餘之可能；再於106年1
    0月6日以系爭土地上之抵押權及抵押債權均已罹於時效，且
    其已提起塗銷抵押權登記之民事訴訟(即原法院106年度訴字
    第1304號事件）為由，聲請於該訴訟判決確定前停止執行；
    原執行法院則於107年1月3日再度通知相對人本件無停止執
    行事由、不停止執行，並請相對人於5日內依上開106年5月9
    日函辦理；相對人於107年1月8日收受上開107年1月3日通知
    後，復於107年1月11日具狀陳明系爭土地上之抵押權及抵押
    債權均已罹於時效，並無執行無實益之情形，而對原執行法
    院上開拍賣無實益之執行命令聲明異議；相對人之上開異議
    ，嗣經原法院以24號裁定駁回確定，原執行法院再於107年6
    月5日發函通知相對人其聲明異議已確定，並命相對人於文
    到7日内依強制執行法第80條之1第1項規定，證明系爭標的
    物賣得價金，於清償優先債權及執行費用後有賸餘可能，或
    指定超過該項債權及費用總額之拍賣最低價額，並聲明如未
    拍定願負擔費用而聲請拍賣；相對人於107年6月11日收受上
    開通知後，旋於107年6月12日具狀提出1304號判決，陳報系
    爭土地上之第一、二順位抵押權登記業經判決應予塗銷，嗣
    並於107年11月9日提出1304號判決確定證明書，再於108年3
    月29日提出塗銷抵押權後之系爭土地謄本，原執行法院乃定
    期於108年6月20日拍賣系爭土地，同日由系爭土地之共有人
    潘清雲以152萬0,100元拍定，原執行法院並已製作分配表，
    通知相對人、參與分配債權人及併案債權人定於108年11月7
    日實行分配，依該分配表所載，系爭土地拍賣所得金額清償
    優先債權即土地增值稅4,900元、地價稅825元及1萬5,392元
    ，暨執行費1萬5,775元後，尚有餘額可供普通債權人分配，
    相對人可受分配金額為15萬0,774元等情，業經本院調取系
    爭執行事件卷宗核閱確認無誤（見本院卷第24至28、36至37
    、64至66、73至75、80至93、96至97、99至107、112至116
    、120至124頁）。系爭土地上之第一、二順位抵押權登記既
    經1304號判決塗銷確定，則因系爭土地上已無抵押權之設定
    ，原拍賣無實益之情形不復存在，即無強制執行法第80條之
    1第1項規定之適用餘地，原執行法院繼續進行系爭執行事件
    之強制執行程序並拍賣系爭土地，並無違誤。
  ㈢又1304號判決業已確定，相對人並已持該確定判決申請塗銷
    系爭土地上之抵押權，有判決確定證明書、新北市汐止地政
    事務所於108年3月26日核發之系爭土地謄本（其上並無抵押
    權設定之記載）在卷足稽（見本院卷第97、100頁）。抗告
    人以1304號判決並非確定終局判決、系爭土地之抵押權並未
    塗銷為由，主張系爭土地拍賣無實益之狀態並未改變，原執
    行法院不應續行拍賣，並聲請撤銷查封、將系爭土地返還抗
    告人云云，難認有據，不應准許。原處分駁回抗告人之聲請
    及原裁定駁回抗告人之異議，均無不合，抗告意旨指摘原裁
    定不當，聲明廢棄，為無理由，應予駁回。
三、據上論結，本件抗告為無理由，爰裁定如主文。 
中　　華　　民　　國　 108　　年　　12　　月　　30    日
                  民事第六庭
                      審判長法  官  陶亞琴
                            法  官  黃書苑
                            法  官  陳蒨儀
正本係照原本作成。
本裁定除以適用法規顯有錯誤為理由外，不得再抗告。如提起再
抗告，應於收受送達後10日內委任律師為代理人向本院提出再抗
告狀。並繳納再抗告費新臺幣１千元。
中　　華　　民　　國　　108 　年　　12　　月　　30　　日
  　　　　　　　　　　　　　書記官  葉國乾